臺灣板橋地方法院民事判決　　　　　　　99年度訴字第2181號
原　　　告　葉宗賢
被　　　告　李志平
　　　　　　邱登城
上列當事人間請求侵權行為損害賠償事件，本院於民國100 年4
月11日言詞辯論終結，判決如下：
    主  文
原告之訴駁回。
訴訟費用由原告負擔。
    事實及理由
一、原告方面主張：緣被告李志平於民國97年10月18日於新北市
    ○○區○○路與竹崙路95巷口時，因違規無照駕駛車牌號碼
    GX-7591 號自小貨車，疏於注意致撞及原告，致原告受有傷
    害，並經原告向台灣板橋地方法院檢察署提起業務過失傷害
    之告訴，經檢察官依法提起公訴，蒙鈞院以98年度交易字第
    715 號受理在案。由於被告邱登城明知被告李志平智能有障
    礙，沒有駕照，竟仍將其所有之上開車輛借予無駕駛執照之
    被告李志平駕駛，顯已違反了道路交通管理處罰條例第23條
    規定。原告於該次車禍後，共計支出醫療費用約新台幣（下
    同）2 萬元，另請求精神慰撫金10萬元，原告原本每日工資
    1,400 元，受傷期間無法工作，計損失工資收入50萬4,000
    元，合計為62萬4,000 元。原告所受上開損失應由被告負責
    賠償，爰依侵權行為之法律關係提起本件訴訟。並聲明：被
    告應給付原告62萬4,000 元。
二、被告則以：事發當時，被告李志平駕駛之車輛已進入岔路口
    ，原告突然硬闖過來，被告李志平煞車不及而發生對撞，本
    件車禍經鑑定認定原告係車禍之主因，被告李志平為車禍之
    次因，被告李志平至多負擔1/3 之過之責任。因被告李志平
    與被告邱登城係好朋友，事發當日因被告李志平需貨車載運
    工具，而向被告邱登城借用小貨車，被告邱登城並不知道被
    告李志平有無駕駛執照，事發後，針對原告受傷部分被告已
    賠給保險公司7 萬1,357 元，保險公司也給付殘障理賠20萬
    8,365 元給原告，嗣後保險公司已向被告李志平求償，因此
    保險公司理賠的金額與被告應負擔之金額應該合併計算。此
    外，原告主張薪資所得並未提出足夠證據證明，另原告主張
    不能工作的損失及精神上的損失也不能跟被告請求等語，並
    聲明：原告之訴駁回。
三、原告主張被告李志平於97年10月18日於新北市○○區○○路
    與竹崙路95巷口時，因違規無照駕駛車牌號碼GX-7591 號自
    小貨車，疏於注意致撞及原告，致原告受有傷害，並經原告
    向台灣板橋地方法院檢察署提起業務過失傷害之告訴，經檢
    察官依法提起公訴。而被告李志平所涉犯過失傷害犯行，業
    經本院以98年度交易字第715 號判處被告李志平拘役50日，
    如易科罰金，以1,000 元折算1 日確定在案，被告李志平就
    本件交通事故之發生自有過失等情，業據原告提出與所述相
    符之台北榮民總醫院診斷證明書、台北慈濟醫院診斷證明書
    、醫藥費收據3 紙為證，且經本院調閱本院98年度交易字第
    715 號過失傷害刑事案件卷宗查明屬實，並為兩造所不爭執
    ，自堪信為真實。原告主張被告李志平就本件交通事故之發
    生應負過失責任等語，即屬有據，堪以採取。惟原告主張被
    告邱登城借用上開車輛予無駕駛執照之被告李志平，應共同
    負損害賠償責任，此為被告所否認，被告等就原告請求之損
    害賠償金額亦有爭執，復抗辯原告就此交通事故與有過失，
    是本件之爭點闕為：（一）被告邱登城是否應與被告李志平
    連帶負責？（二）原告就此交通事故之發生是否與有過失？
    如有，其過失比例如何？（三）原告可請求之損害賠償為何
    ？茲敘述如下。
四、被告邱登城是否應與被告李志平連帶負責？
    被告邱登城自承與被告及被告之兄長為多年好友，對於被告
    李志平有智能障礙一節，被告邱登城亦不否認，衡諸常情，
    一般有智能障礙者原則上不能報考自用小客車之駕駛執照，
    被告邱登城自難諉稱不知被告李志平未領有駕駛執照。況且
    被告邱登城亦陳稱並未詢問被告李志平究竟有無駕駛執照，
    更不能以此卸免其過失責任。而被告邱登城明知或可得而知
    被告李志平並無駕駛執照，竟將其所有自用小貨車借予無駕
    駛執照之被告李志平駕駛，致因被告過失而肇生本件車禍，
    違反道路交通管理處罰條例第21條第1 項第1 款所為保護他
    人之法律規定，應推定被告邱登城亦有過失，而與被告李志
    平駕駛自用小客車之過失，同為本件事故發生之共同原因，
    應構成共同侵權行為（最高法院80年度台上字第2885號判決
    參照）。是被告邱登城將自用小貨車借予無駕駛執照之被告
    李志平駕駛，而被告李志平駕駛自用小客車撞及原告騎乘之
    機車，導致原告受傷，且被告邱登城、李志平之上開過失行
    為與原告之傷害結果間，均具有相當之因果關係，被告邱登
    城、李志平確有共同侵權行為，應堪認定。
五、原告就此交通事故之發生是否與有過失？如有，其過失比例
    如何？
    按損害之發生或擴大，被害人與有過失者，法院得減輕賠償
    金額或免除之，民法第217 條第1 項定有明文。此項規定之
    目的，在謀求加害人與被害人間之公平，故在裁判上法院得
    以職權減輕或免除之（最高法院85年台上字第1756號判例意
    旨參照）。本件原告騎乘普通重型機車，行經無號誌交岔路
    口，轉彎車未讓直行車先行，為肇事主因；被告李志平無照
    駕駛自用小貨車，行經無號誌交岔路口，未注意車前狀況，
    為肇事次因。係無照駕駛，且行車時未注意車前狀況，為肇
    事次因，並行駛於禁行機車道，此有台灣省台北縣區車輛行
    車事故鑑定委員會鑑定意見書1 件在卷可稽，堪認原告就此
    交通事故之發生與有過失，且原告亦不否認其有過失，並自
    成其應負擔六成之過失責任（見本院卷84頁背面99年12月6
    日言詞辯論筆錄）。本院審酌上開肇事經過，依職權認定被
    告之過失比例為65% ，原告之過失比例為35% 。
六、原告可請求之損害賠償為何？
    按因故意或過失，不法侵害他人之權利者，負損害賠償責任
    ；數人共同不法侵害他人之權利者，連帶負損害賠償責任。
    民法第184 條第1 項前段、第185 條第1 項前段分別定有明
    文。又不法侵害他人之身體或健康者，對於被害人因此喪失
    或減少勞動能力或增加生活上之需要時，應負損害賠償責任
    ；不法侵害他人之身體、健康、名譽、自由、信用、隱私、
    貞操，或不法侵害其他人格法益而情節重大者，被害人雖非
    財產上之損害，亦得請求賠償相當之金額，民法第193 條第
    1 項、第195 條第1 項前段亦分別有明文可參。被告邱登城
    、李志平二人對原告應負共同侵權行為損害賠償責任，已如
    前述，茲將原告請求賠償各項金額，分述如下：
  (一)醫藥費用：
    原告主張其因本件車禍，已支出醫藥費用約2 萬元之事實，
    業據其台北榮民總醫院門診醫療費用明細收據3 紙在卷為證
    ，經核屬必要之醫療費用，且被告亦未爭執，其請求2 萬元
    之醫藥費用為有理由。
  (二)受傷期間無法工作之工資損失：
    原告主張其因本件侵權行為，有1 年期間無法工作，每日工
    資為1,400 元，每月薪資為4 萬2,000 元，自侵權行為發生
    之日起，喪失每月工資4 萬2,000 元，計算12個月，共計損
    失50萬元4,000 元（計算式：1,400 元×30日×12月＝50萬
    4,000 元）。原告固有提出府井居北方館出具之薪資證明1
    紙及財團法人恩主公醫院出具之診斷證明書1 紙為證（見本
    院99年度司板調字第172 號案卷第10頁、本院卷第88頁），
    該診斷證明書記載：「病患於97年10月18日急診就醫，當日
    住院，97年10月18日行右膝撕裂傷縫合手術及右髖關節復位
    手術，97年10月27日開放性復位骨內骨釘固定手術，復健治
    療，於97年11月15日出院，需專人看護陸週，自97年11月18
    日至99年12月11日止門診及復健治療共貳拾壹次，期間需持
    續門診及復健治療，治療期間不可搬重、觀察期間約需九個
    月至一年以上，續門診追蹤復健治療。」等語，是原告主張
    因本件侵權行為有1 年期間無法工作，尚非無據。其次，原
    告主張其每日薪資1,400 元，每月薪資為4 萬2,000 元，固
    有其提出上開薪資證明為據，惟此為被告所否認，原告亦自
    承其任職領薪並未領有扣繳憑單，亦無報稅資料，是未能提
    出其他證據證明其每月薪資確實為4 萬2,000 元，自不得僅
    憑該薪資證明即認定原告每月薪資確實為4 萬2,000 元。本
    院認應依行政院勞工委員會96年7 月公佈之勞工每月基本工
    資為每月1 萬7,280 元作為計算基準（97年度未予調整），
    則原告得請求賠償不能工作之損失為1 萬7,280 元（17,280
    元×12個月＝207,360元），逾此部分之請求即屬無據。
  (三)精神慰撫金：
    原告主張本件事故造成其有輕度殘障之情形，請求精神慰撫
    金10萬元。經查，查原告於本件事故發生時，年為27歲；被
    告李志平、邱登城於事故發生時分別為25歲、46歲，並審酌
    兩造之身份、地位、家庭狀況等一切情狀，認原告請求精神
    慰撫金10萬元尚稱允適。
  (四)綜上，本件原告共計受有32萬7,360 元之損害（計算式：2
    萬元＋20萬7,360 元＋10萬元＝32萬7,360 元）。
  (五)按損害之發生或擴大，被害人與有過失者，法院得減輕賠償
    金額，或免除之。民法第217 條第1 項定有明文。本件原告
    對於損害之發生亦需負65% 之過失責任，已如前述，則經過
    失相抵後，故原告得請求之損害賠償額為11萬4,576 元（32
    萬7,360 元×0.35＝11萬4576元），逾此部分之請求，非有
    理由。
七、按強制汽車責任保險之保險人依強制汽車責任保險法規定所
    為之保險給付，視為被保險人損害賠償金額之一部分；被保
    險人受賠償請求時，得扣除之，強制汽車責任保險法第32條
    定有明文。經查，本件原告自承已受領強制汽車責任保險之
    保險金71,357元及20萬8,365 元（見本院卷104 頁背面100
    年4 月11日言詞辯論筆錄），且有被告提出本院99年度板簡
    字第2210號宣示判決筆錄、和解書各1 件在卷可稽（見本院
    卷第105 頁、第106 頁），合計原告已受領27萬9,722 元，
    應由原告請求賠償之金額中扣除之。惟原告得請求被告連帶
    賠償之金額為11萬4,576 元，其已受領強制汽車責任保險之
    保險理賠27萬9,722 元，已逾其得向被告請求之損害賠償金
    額，原告自不得再向被告請求給付。
八、從而，原告依據侵權行為損害賠償之法律關係，請求被告邱
    登城、李志平連帶賠償62萬4,000 元為無理由，應予駁回。
九、訴訟費用負擔之依據：民事訴訟法第78條。
中    華    民    國  100     年    4     月    29    日
                  民事第二庭    法  官  連育群
以上正本係照原本作成
如對本判決上訴，須於判決送達後20日內向本院提出上訴狀。如
委任律師提起上訴者，應一併繳納上訴審裁判費。
中    華    民    國  100     年    4     月    29    日
                                書記官  溫婷雅